【裁判字號】    89,上更(一),230
【裁判日期】    890509
【裁判案由】    殺人
【裁判全文】
臺灣高等法院刑事判決                        八十九年度上更(一)字第二三號
    上  訴  人  臺灣臺北地方法院檢察署檢察官
    上  訴  人
    即  被  告  甲  ○
    選任辯護人  趙元昊
右列上訴人，因被告殺人等案件，不服臺灣臺北地方法院八十五年度重訴字第六六號
，中華民國八十七年五月二十日第一審判決（起訴案號：臺灣臺北地方法院檢察署八
十五年度偵字第二二七七二、二三一一八、二七九八五號）提起上訴，本院判決確定
後，由最高法院檢察署檢察總長就甲○部分提起非常上訴，經最高法院發回更審，本
院判決如左：
   主  文
原判決關於甲○部分撤銷。
甲○共同傷害人之身體，累犯，處有期徒刑貳年。
    事  實
一、甲○於民國八十三年七月二十八日因賭博案件，經臺灣板橋地方法院判處有期徒
    刑五月，於八十四年一月十八日易科罰金執行完畢。緣呂正雄（經本院另案判處
    罪刑）於八十五年十月上旬某日，與綽號「小寶」之熊存光（本院另案審理中）
    在臺北縣新店市○○路○段吳祈賢經營之東京小鋼珠店內，遭該店內人員毆打而
    心生不滿，思欲報復，遂於八十五年十月十二日凌晨，由呂正雄約甲○、周銘松
    （經本院另案判處罪刑）前往臺北市○○區○○路二段李春華（五十八年七月三
    十一日生，未據起訴）所開設之圓圓茶坊，同日凌晨二時許，呂正雄到達上址，
    隨即由呂正雄駕駛車輛搭載甲○、周銘松前往臺北市○○路○段七十六巷二十三
    號二樓周銘松住處旁巷內，拿取不詳姓名者所有之鐵棍二枝、木棍一枝，再至前
    開小鋼珠店，李春華因聽聞呂正雄等人將赴東京小鋼珠店報復滋事，乃以呼叫器
    聯絡侯建安（經本院另案判處罪刑），並邀在茶坊內之熊存光另駕車至小鋼珠店
    ，而李春華行前未告知甲○與呂正雄、周銘松、侯建安、熊存光等人，私自攜帶
    二把具有殺傷力之手槍，一把為捷克製 9MM半自動手槍及子彈數發，由其自己使
    用，另把不詳廠牌可發射子彈具殺傷力之手槍及子彈數發，則於到達小鋼珠店後
    交付侯建安，囑侯建安持槍作為防身之用，熊存光另打電話給陳志佳（另案審理
    ）向其借用具紅外線瞄準器無殺傷力之玩具槍一把，並請陳志佳自行搭車至上開
    小鋼珠店現場交付。
二、甲○與呂正雄、周銘松、熊存光、侯建安、李春華於到達前開小鋼珠店後，共同
    基於傷害之犯意，由甲○持木棍、呂正雄、周銘松各持鐵棍、侯建安持可發射子
    彈具有殺傷力之不詳廠牌手槍及子彈數發在旁把風，李春華、熊存光亦在場助勢
    ，共同將在東京小鋼珠店前，坐在林武堂所有車牌號碼ＦＫ_０一０八號自用小
    客車內擔任把風之林武堂及廖永群二人拖出車外，且將該小客車玻璃砸毀、車身
    損壞（毀損部分，未據起訴），旋由甲○、周銘松分持木棍、鐵棍毆擊廖永群，
    致廖永群受有頭部外傷、左手二、三指骨骨折，四、五指掌骨折等傷，另由呂正
    雄持鐵棍毆打林武堂，（李春華適見呂正雄毆打林武堂，遂以其攜帶之上開手槍
    及子彈，單獨另行基於殺人之犯意，連續擊發其手中之槍七發，射中林武堂腹部
    ），林武堂因呂正雄之毆打，致其受有右頸、左頸部三處傷痕，深度為五至七公
    分不等，胸部左側第三至第七肋骨骨折，左、右前臂分別有三十×五及二十八×
    八公分挫傷皮下出血，左手肘內側有十×八公分挫傷性皮下出血，右膝部在膝關
    節上方有二．五×０．五公分擦裂傷，關節下方有三×０．五×０．四公分鈍裂
    傷，使其身體軀幹及四肢受有多處擦傷及鈍裂傷（因李春華另行起意開槍致貫穿
    林武堂腹部致失血性休克及呼吸性窒息死亡）。甲○等人因見林武堂、廖永群受
    傷，即乘亂各各自逃逸。
三、八十五年十月十二日下午李春華約甲○與周銘松、侯建安在台北市統領百貨見面
    ，四人至巷內某一泡沫紅茶店商討如何應對，李春華因於八十五年四月間甫假釋
    出獄，遂對甲○、周銘松佯稱林武堂係被棍棒打死，並告以：此一情形僅係過失
    致死，為了不要大家全部面對審判，由甲○及周銘松負擔全部責任，且因現場有
    人開槍，所以必須繳交槍枝，因此要甲○、周銘松其中一人承認開槍，惟可堅稱
    在場僅係對空鳴槍，甲○、周銘松誤認林武堂係因其等棍棒毆擊致死，自首可減
    輕刑責，乃同意李春華之提議，經由李春華安排於當日晚間，於犯罪未被發覺前
    ，向臺北市政府警察局刑事警察大隊警員葉敏中自首，並接受裁判。李春華則囑
    侯建安帶葉敏中至臺北市○○路○段路旁機車置物箱內取出李春華在現場擊發之
    上開捷克製9MM具殺傷力之半自動手槍一支、子彈八顆（經鑑定試射貳顆），甲
    ○原欲自首其持有槍枝，後因周銘松顧及甲○之女友懷孕，乃改換由周銘松出面
    承認持有槍枝至該鋼珠店現場。嗣於警訊中甲○、周銘松發現林武堂非棍傷致死
    ，原欲供出實情，後經李春華代為委任之唐肇豪律師告知不能翻供，否則會影響
    自首效力，致甲○、周銘松於警訊及偵查中均不敢供認實情，迨於臺灣臺北地方
    法院調查時，始供出其等僅係為毀損該鋼珠店及傷害店內人員而至該址，並無攜
    槍殺人。經警於案發現埸查獲已擊發彈殼九發，其中七發經警比對與李春華囑侯
    建安交出之前開捷克製9MM手槍相同，另二發彈殼則係另一支，尚未扣案之不詳
    廠牌可發射子彈具殺傷力之手槍所擊發。
四、案經乙○○（林武堂之配偶）、廖永群訴由台北市政府警察局及台北縣警察局新
    店分局移送臺灣臺北地方法院檢察署檢察官偵查起訴。
    理  由
一、上訴人即被告甲○對於右揭與周銘松、呂正雄至東京小鋼珠店，分持木棍、鐵棍
    毆打告訴人廖永群、被害人林武堂之事實，於警訊及檢察官偵查、原審及本院審
    理中坦承不諱，核與同案被告周銘松、呂正雄於警訊及檢察官偵查、原審所供及
    告訴人廖永群指訴被毆受傷情節相符，告訴人廖永群受有頭部外傷，左手二、三
    指骨骨折，四、五指掌骨骨折，有診斷證明書一紙（附本院上字卷）可稽，而被
    害人林武堂被毆受有右頸、左頸部三處傷痕，深度為五至七公分不等，胸部左側
    第三至第七肋骨骨折，左、右前臂分別有三十×五及二十八×八公分挫傷皮下出
    血，左手肘內側有十×八公分挫傷性皮下出血，右膝部在膝關節上方有二．五×
    ０．五公分擦裂傷，關節下方有三×０．五×０．四公分鈍裂傷，此有臺灣高等
    法院檢察署法醫中心鑑定書在卷可據。事證明確，被告此部分犯行，洵堪認定。
二、公訴人以周銘松於八十三年間在台北市○○○路某不詳名稱ＫＴＶ，自綽號「蔡
    董」之人取得捷克ＣＺ廠製口徑 9MM半自動手槍一把，未經許可無故攜回台北市
    ○○路○段七十六巷二十三號二樓其住處持有，嗣於八十五年十月（起訴書誤載
    為八十五年十一月）上旬某日呂正雄、熊存光等人在台北縣新店市○○路○段一
    ０一號東京小鋼珠店內遭人修理，心生不滿，乃於同年十月十二日（起訴書誤載
    為八十五年十一月十二日）凌晨三時許邀集甲○、劉耀宗（原審審理中）、周銘
    松、侯建安、陳志佳及另二名不詳姓名之人，分乘二輛小客車，由呂正雄將其所
    持有之九０手槍一把（子彈十三發）交予侯建安，周銘松亦持手槍一把（子彈十
    六發），其餘之人分持木棍及鐵棒等物，共同前往台北縣新店市○○路○段一０
    一號前，陳志佳則持玩具手槍一把自行前往，渠等到達前址後，乃基於共同之犯
    意聯絡，共同將在東京小鋼珠店前坐在車牌號碼ＦＫ__０一０八號自小客車內擔
    任把風工作之林武堂、廖永群二人拖出車外加以毆打，並射擊林武堂腹部一槍，
    致林武堂身體驅幹及四肢受有多處擦裂傷及鈍裂傷，且因槍傷貫穿腹部致失血性
    休克及呼吸性窒息死亡，八十五年十月十二日及同月十六日周銘松、甲○攜帶
    手槍一把、子彈八發向臺北市刑大投案，因認被告與呂正雄、周銘松、侯建安等
    人共同殺害林武堂，共同涉有刑法第二百七十一條第一項之殺人罪嫌。公訴人認
    被告涉有該殺人罪嫌，無非係以被告與共同被告周銘松、侯建安對上開犯行於警
    訊及偵查中供承不諱，並經證人吳祈賢、李春華證述在案，核與告訴人廖永群所
    陳情節相合，並有扣案之手槍、子彈、玩具手槍、彈殼等可資佐證及鑑驗通知書
    、警員描繪之現場圖等為論據。惟查：
    （一）訊據被告堅決否認有被訴殺害林武堂之犯行，辯稱：我在警訊是幫李春華
          扛罪，李春華稱我們持棍打人，自首可減刑，後來臺北市刑大調資料撿到
          彈殼，李春華才交槍枝，我沒帶槍殺人，李春華自行攜槍前往，我並不知
          情，林武堂之貫穿腹部之槍傷，與我無關等語。
    （二）經查死者林武堂死因係槍傷貫穿腹腔引起失血性休克及呼吸道阻塞，轉為
          失血性休克併發呼吸性衰竭而死亡，有卷附臺灣高等法院檢察署法醫中心
          鑑定書可按，既係槍傷死亡，顯非係因受呂正雄之鐵棍毆打致死。
    （三）按被告之自白為證據之一種，須非出於強暴、脅迫、利誘、詐欺或其他不
          正之方法，且與事實相符者，方得採為證據，故被告雖經自白，仍應調查
          其他必要之證據，以察其與事實是否相符，苟無法證明其與事實相符，根
          本即失其證據之證明，不得採為判斷事實之根據，因此被告之自白若係出
          於詐欺、利誘所為，抑或無法證明與事實相符，皆不得採為判斷事實之根
          據。
    （四）被告與周銘松雖於警訊及偵查中曾自白攜槍到現場，周銘松供承當時曾對
          空開槍，未朝人擊發槍枝等語，但其等於原審及本院調查審理中均翻異前
          詞，辯稱係李春華自行攜槍前往，其等並不知情，林武堂之貫穿腹部之槍
          傷，非其開槍所致，其等嗣受李春華誤導及詐騙而替其頂罪，伊等不應負
          殺人罪責等語。查被告於警訊及偵查中雖供稱其於八十五年十月十二日凌
          晨時許與周銘松在臺北縣新店市受呂正雄之邀與他人打群架，因呂正雄稱
          對方人多，要其與周銘松帶槍枝防身，周銘松於是返其住處取出九０手槍
          ，只知周銘松當時有開槍是否有傷人則為不知等詞（見偵字第二二七七二
          號卷第八、九頁、第二十九頁、第七十四頁），嗣於原審調查時則推翻前
          供指出「當時以為死者（指林武堂）是由棍棒打死，是李春華、侯建安叫
          我們扛下來本案，不須要那麼多人面對法律審判，實際上開槍是李春華；
          我與周拉出一名打他的人，在打的過程中才聽到槍聲」等語（見原審八十
          六年六月十日訊問筆錄），被告另供稱與李春華係從小一起長大的朋友，
          李春華於八十五年四月出獄，所以由其與周銘松扛起責任，原因由其擔負
          持有槍枝的責任，後來周銘松說其女朋友已懷孕要結婚，也就由周銘松稱
          渠拿手槍對空鳴槍（見原審八十七年二月五日訊問筆錄），被告之自白亦
          非始終如一。查周銘松固於警訊及偵查供稱扣案手槍及子彈係其於三年前
          在台北市○○○路虎克船長ＫＴＶ店喝酒時認識一位綽號「蔡董」者，交
          由其保管（見偵字第二二七七二號卷第五頁、原審八十六年五月十六日、
          五月二十九日訊問筆錄），且自白稱與被告於八十五年十月十二日凌晨二
          時許，在臺北市○○路○段一九三號圓圓茶坊泡茶，應呂正雄、熊存光邀
          集至北新路三段東京小鋼珠店，嗣見巷內有人衝出來，隨即對空開八槍，
          想制止對方，不知有人槍傷，見報紙才知有人中槍死亡，良心不安，所以
          持制式九０手槍一支、子彈八發至臺市刑大自首等不利於己之自白（見同
          上偵卷第三頁、第四頁背面、第六頁、第十八頁）。然於原審調查時則翻
          異前供，辯稱該扣案槍枝係在臺北市刑大才看到，虎克船長ＫＴＶ是虛構
          ，也不知有無這家等語（見原審八十六年七月二十九日、八十七年三月三
          十一日訊問筆錄），其一開始說係帶棍棒去，後來請教唐肇豪律師，律師
          說不要翻供，免得影響自首之效力等語（見原審八十七年三月五日訊問筆
          錄），其自白犯行前後供述不一。查侯建安於原審調查時供稱扣案槍枝係
          李春華要其帶警取出，案發當時有二把槍，李春華於下車交予其一把手槍
          及子彈，另一把手槍則於見李春華開槍時始知其另攜槍前往，之前其於警
          訊中稱係呂正雄在車上交付槍枝，周銘松在現場開了五、六槍等詞，係為
          配合律師而說等語（見原審八十六年六月十日、六月二十六日、七月十日
          、七月二十九日、八月十四日、九月二日訊問筆錄），證人即臺北市刑大
          偵查員葉敏中於原審調查時證稱：扣案槍枝係侯建安交付，係在八十五年
          十月十二日晚間，侯建安拿著塑膠袋包著槍交出等語（見原審八十六年六
          月二十六日、十二月二十三日訊問筆錄），證人唐肇豪律師即被告及周銘
          松之原選任辯護人唐肇豪律師於原審調查時證述：周銘松當時有對其說一
          個眼睛看不見、失明，不能當兵，也不會用槍，曾將本件案情分析予周銘
          松聽等語（見原審八十七年三月五日訊問筆錄）。經查臺北市區內並無虎
          克船長ＫＴＶ店登記資料，有臺北市政府建設局函附原審卷可按，再周銘
          松於偵查中供稱在現場共開八槍（見偵字第二二七七二號卷第三頁、第四
          頁反面、第六頁、第十八頁），嗣內政部警政署刑事警察局以八十五年十
          月二十二日刑鑑字第六六一０三號鑑定通知書通知偵查機關表示發現本案
          彈殼九顆彈底紋痕特徵吻合，認係扣案槍枝所擊發等語，新店分局就此曾
          訊問周銘松，其改口稱因當時情況混亂，沒有注意開了幾槍，現始知開了
          九發，但刑事警察局於八十五年十一月八日刑鑑字第七一０八五號函表示
          「送鑑彈殼九顆經再次確認結果，認均係九厘米已擊廢彈殼，經比對其彈
          底紋痕特徵可分為Ａ組（七顆）及Ｂ組（二顆），認分別由二枝槍所擊發
          ，其中Ａ組復經與臺北市政府警察局八十五年十月十四日北市刑大偵七０
          七六號刑事案件證物採驗紀錄表送鑑之周銘松等涉及林武堂案手槍一枝試
          射彈殼彈底紋痕比對，特徵吻合，認係同一槍枝擊發。」，而侯建安於偵
          查中坦承其在現場擊發二槍（偵字第二三一八號卷第一五二頁），是周銘
          松於警訊中供陳開槍數目先後均為不符。基上事證，周銘松於警訊及偵查
          中所為不利於己之自白，與調查事證不符，是其自白，尚不得作為其開槍
          殺害林武堂之證據，周銘松亦經本院八十八年度上更（一）字第三七號
          以共同傷害判處罪刑，有該判決影本附卷可稽。據上查證，被告及周銘松
          於警訊中所為對不利於己之陳述，與前開侯建安供詞及證人葉敏中、唐肇
豪之證詞，不相符合。而呂正雄於偵查中並未到庭，其於另案偵查中供稱
          ：「（何人殺害林武堂？）我只是用棒子打他，是用鐵棒打他。而李春華
          拿槍打的，他拿的是手槍，當場有甲○、周銘松在場，而甲○、周銘松也
          是拿棍子打他」（見偵字第一一二五八號卷第十九頁），其於原審調查時
          亦稱李春華有到現場開槍，其親眼見到李春華開槍等語（見原審八十六年
          六月十日訊問筆錄），是被告於警訊及偵查中之自白，與調查事證，亦不
          相符合。
    （五）李春華經原審及本院前審審理時多次傳拘無著，其於警訊中證述：「（當
          天發生情形如何？）八十五年十月十二日（按應為十月十一日）晚上十二
          時，我於我所經營之圓圓茶坊準備結帳，綽號ＫＫ之呂正雄進來找在店中
          的周銘松、甲○，那時ＫＫ全身是傷，他們在辦公室裏密談，因我和ＫＫ
          感情不好，所以並未和他們討論．．七、八分鐘後，寶寶（指熊存光）也
          進來店內，當時他似乎有傷，問ＫＫ後也直接到辦公室了，約二十分鐘，
          甲○用樓上辦公室的對講機叫我扣機叫阿安（指侯建安）來店內，十五分
          鐘後，阿安從對面家裏趕來店內，他來後我告訴甲○找他在樓上．．大約
          三點的時候，甲○要我幫他借一部車，我告訴他借車找阿安就好了，他叫
          我過來店裏一趟，我約三點多騎機車到店內，在店門口有二台車、機車四
          台，他們人都在車內，店門已關，甲○下車跟我說，他們要去談事情，要
          到新店一趟．．在店內等了二十分鐘．．但他們沒回來，我即騎機來，我
          回頭和他們會合，當時共有一台車，甲○下車，衣服沾血，神情緊張，告
          訴我出事情了，並交給我一把槍，三顆子彈，叫我將它藏起來，後來大家
          都各自分手走了。當天早上十一時寶寶（指熊存光）打電話至我使用的行
          動電話，告訴我出事了，並叫我設法通知甲○他們，出事了，二個人中，
          一個人重傷，一個人可能會死，我扣機甲○，．．約下午一時在台北統領
          百貨見面，後來到了統領，我先見到阿安（指侯建安），陸續又碰到甲○
          、周銘松、後來大家到巷子泡沫茶店．．直到店內大家將事情談開，我才
          知道事情的所有經過」「（整件槍擊案，分工情形及個人死傷狀況如何？
          ）那天由周銘松、侯建安、寶寶等開一台車，呂正雄、甲○開另一台車，
          由我的店（圓圓茶坊）出發至新店東京小鋼珠店，周銘松他們車先到，車
          先停於紅綠燈路口旁等呂正雄他們來，未及協調下，呂正雄他們車到後即
          下車打人，甲○拿木棒衝出打人，周銘松等人也趕至，這時周銘松發現有
          人從小鋼珠店拿紅外線的東西出來，周銘松即朝半空四十五度方向開槍，
          之前周銘松有說他是先聽到有人開槍的，始跟著開槍，場面混亂，後來秦
          誠搭周銘松的車返回」、「（後來你怎麼處理他們交給你的槍？這把槍是
          誰使用的？誰當面交給你的？）後來我將槍放於景美興隆路口的一部朋友
          機車上，之後聯絡市刑大偵七隊偵查員葉敏中安排自首的事情，槍由葉敏
          中帶同阿安去取出，這把槍是周銘松所使用的，當時是甲○下車拿給我的
          。」（見偵字第二三一一八號卷第五十七頁反面）。則依其所言，槍枝係
          被告交付予伊，伊未至現場，經周銘松轉述，知周銘松對空開槍，被告交
          槍予伊藏放等情。惟查呂正雄於前述供稱係李春華開槍；侯建安亦於前述
          供稱係李春華與其持有二把槍，見李春華在現場開槍等語；證人唐肇豪律
          師證述後來起訴才知李春華也一起去鋼珠店等語（見原審八十七年三月五
          日訊問筆錄）。李春華於八十六年七月十九日以其兄李春暉之證件冒名至
          臺北看守所探視被告，此經證人李春暉於原審到庭陳述在卷，李春華在看
          守所對被告表示「我看你的律師，我來請好了」（附八十七年一月二十三
          日答辯狀證物一「甲○與李春華電話錄音譯文」）。侯建安於原審調查時
          供稱唐肇豪律師係李春華所聘（見原審八十六年六月二十八日訊問筆錄）
          ，唐肇豪律師之費用係李春華所支付，有唐肇豪律師簽署之收據可按（附
          八十七年二月十日答辯狀證物二）。而唐肇豪律師亦於原審八十七年三月
           五日調查時證稱：「．．周銘松當時有對我說一個眼睛看不見，失明不
          能當兵，也不會用槍．．」等語。證人即被告之妻蘇寶雀、被告之兄秦秀
          清、周銘松之姐周美玲均於原審證述：唐肇豪律師確實阻止被告與周銘松
          翻供等語（見原審八十七年三月五日訊問筆錄），參以原審提示侯建安於
          警訊中供述：周銘松在場用槍之筆錄，侯建安則稱係為配合律師而為此陳
          述等語（見原審八十六年九月二日訊問筆錄）。基上證言及徵之李春華為
          被告與周銘松支付律師費用之情形，足見李春華當時曾至現場，否則其無
          須如此熱心代為雇請律師，並冒其兄李春暉之名至臺北看守所會見被告，
          亦無須託侯建安至臺北市○○路○段路旁取出扣案之手槍一把及子彈八發
          。則李春華於警局所為之供述，與事實不符，尚難據為不利被告之認定。
          至於扣案之手槍一把、子彈八發係周銘松出面承認為其所持有，交付警員
          ，亦如前述，則被告辯稱係李春華自行攜槍前往，其並不知情，林武堂之
          貫穿腹部之槍傷，與其無關一節，堪以採信。
    （六）告訴人廖永群於警訊陳述「因事出突然，對方停車就動手，我根本沒看清
          是何人，但在我被拖出車外時，我意識中約有聽到三、四聲槍響，但並不
          知是何人開槍」（見偵字第二二七七二號卷第十七頁）。又證人吳祈賢於
          警訊中鄉證述：「（是否知道是何人所為？由何人持槍開槍？）我送林武
          堂到醫院途中林武堂親口告訴我是綽號〞ＫＫ〞〞鐵牛〞〞小寶〞等一夥
          共六人所為，我不清楚」（見相字第一０三一號卷第七頁反面），彼等上
          開供詞並未證明何人開槍，何人以棍棒毆打，以棍棒毆打及開槍之人間是
          否有犯意聯絡，其二人亦未證實，是告訴人廖永群及證人吳祈賢於警訊及
          審理中之陳述，並不足認定被告與李春華間有殺人之犯意聯絡。既無任何
          證據足資證明被告與李春華共謀殺害林武堂或分擔殺人之行為，則公訴人
          認被告就林武堂之死亡應共負殺人罪責，尚有未合。
三、被告與呂正雄、周銘松、侯建安、李春華及熊存光一同至東京小鋼珠店毆打被害
    人林武堂、廖永群成傷。核被告所為，係犯刑法第二百七十七條第一項之傷害罪
    。其等就上開傷害犯行，彼此間有犯意聯絡及行為分擔，為共同正犯。又公訴人
    雖認被告、呂正雄、周銘松、侯建安、李春華及熊存光係與劉耀宗、陳志佳及另
    二名不詳姓名者共同犯罪，然查其中一名不詳姓名者為李春華，而劉耀宗當時並
    未前往，業據呂正雄於本院前審調查時供明在卷，而陳志佳係經熊存光通知單獨
    前往，至公訴人指另有不詳姓名者一人，因無具體年籍可供查證，且被告供稱當
    日僅六人前往，則公訴人於起訴事實關於共犯之記載尚屬有誤，並此敘明。被告
    以一傷害行為，同時致被害人廖永群、林武堂二人受傷，為一行為觸犯數罪名，
    為想像競合犯，應從一重以傷害罪處斷。公訴意旨認被告與呂正雄、周銘松、侯
    建安涉有共同殺害林武堂之犯行，並以被告犯有傷害（被害人廖永群受傷部分）
    、殺人（林武堂死亡部分）二罪，應予併罰起訴。惟被告就李春華另行起意殺害
    林武堂之犯行，並無犯意聯絡、行為分擔，已如前述。惟因被告就呂正雄傷害林
    武堂有共同犯罪意思之聯絡，林武堂確已受傷，僅死亡之結果，非因呂正雄毆打
    所致，此部分與起訴之基本社會事實同一，爰依法變更起訴法條。被告於八十三
    年七月二十八日因賭博案件，經臺灣板橋地方法院判處有期徒刑五月，於八十四
    年一月十八日易科罰金執行完畢，有臺灣高等法院檢察署刑案紀錄簡覆表一件在
    卷可按，其於刑之執行完畢後五年之內再犯本案有期徒刑以上之罪，為累犯，應
    依刑法第四十七條規定加重其本刑。又被告於有偵查犯罪職權之公務員尚未發覺
    其等涉及本件傷害犯行時，主動向臺北市刑大自首，並接受裁判，此據證人即臺
    北市刑大偵查員葉敏中於原審八十六年六月二十六日調查時證述在卷，依刑法第
    六十二條前段自首之規定，減輕其刑，並先加後減之。
四、原審審理結果，認被告共犯傷害罪，而予論罪科刑，固非無見。惟原審於事實欄
 認定被害人林武堂被毆受有左手肘內側有十×八公分挫傷性皮下出血，而於理由
    內記載林武堂被毆受有左手肘內側有十八公分挫傷性皮下出血，兩者不符，理由
    欄所載亦與臺灣高等法院檢察署法醫中心鑑定書記載不符，認定事實與證據不相
    適合，自有未洽。被告以原審量刑過重，指摘原判決不當，固無理由；檢察官循
    告訴人乙○○之請求提起上訴，略以：被告與呂正雄等人欲往東京小鋼珠店尋仇
    之前，已在圓圓茶坊內聚集商議，並知悉李春華攜帶槍枝二把前往，應有共同殺
    人之犯意，又依法醫中心鑑定書記載被害人林武堂右頸部、左頸部、胸部均有傷
    痕，被告與呂正雄等人以鐵棍、木棍攻擊被害人頭、頸、胸部要害，應有殺人之
    犯意，縱認被告等人原僅有傷害故意，亦應負傷害致死之罪責等詞。惟查本案被
    告及其他相關之人均否認在前往東京小鋼珠店前，有在圓圓茶坊謀議殺人之事，
    被告於行前亦不知李春華有攜帶手槍，尚難認被告有共同殺人之犯意，又被害人
    林武堂係因生前受槍傷貫穿腹部，致「失血性休克」及「呼吸性窒息」而死亡，
    有臺灣高等法院檢察署法醫中心鑑定書可憑，而其槍傷係遭李春華開槍所致，與
    被告無關，不能因同案被告呂正雄有以鐵棍毆打林武堂之傷害行為，即謂被告應
    負共同殺人或傷害致死之罪責。檢察官之上訴，亦為無理由。惟原判決既有上述
    可議之處，仍應予撤銷改判。本院審酌被告係累犯，素行不佳，夥同多人分持木
    棍、鐵棍毆打被害人，其犯罪之動機、手段、目的、被害人所受之傷害及犯罪後
    之態度等一切情狀，量處如主文第二項所示之刑。至扣案之捷克製9MM半自動手
    槍（含彈匣一個）及子彈八顆（已鑑定試射二顆）為李春華所有，係侯建安依李
    春華之囑交予警員葉敏中，該槍彈係李春華另行起意持以殺害林武堂所用之物，
    應於李春華所涉殺人一案（本院於另案已另行移送檢察官偵查）沒收，併此敘明
    。被告與周銘松、呂正雄持以犯罪之木棍一支及鐵棍二支，並非被告或共犯所有
    ，且非違禁物，自無從宣告沒收。
據上論斷，應依刑事訴訟法第三百六十九條第一項前段、第三百六十四條、第二百九
十九條第一項前段、第三百條，刑法第二十八條、第二百七十七條第一項、第五十五
條、第四十七條、第六十二條前段、罰金罰鍰提高標準條例第一條前段，判決如主文
。
本案經檢察官陳吉穗到庭執行職務。
中    華    民    國    八十九    年        五        月        九      日
                          台灣高等法院刑事第三庭
                                審判長法  官  張  連  財
                                      法  官  張  傳  栗
                                      法  官  李  英  勇
右正本證明與原本無異。
檢察官如不服本判決應於收受送達後十日內向本院提出上訴書狀，其未敘述上訴之理
由者並得於提起上訴後十日內向本院補提理由書（均須按他造當事人之人數附繕本）
。
                                      書記官  倪  淑  芳
中    華    民    國    八十九    年        五        月        十一   日
附錄：本案論罪科刑法條全文
刑法第二百七十七條：
  傷害人之身體或健康者，處三年以下有期徒刑，拘役或一千元以下罰金。
  犯前項之罪，因而致人於死者，處無期徒或七年以上有期徒刑，致重傷者，處三年
  以上、十年以下有期徒刑。


司法院資訊處製作；財團法人民間司法改革基金會備份。
